【裁判字號】    97,消債更,1076
【裁判日期】    980624
【裁判案由】    更生
【裁判全文】
臺灣桃園地方法院民事裁定          97年度消債更字第1076號
聲  請  人
即  債務人  甲○○
代  理  人  乙○○
上列當事人因消費者債務清理事件聲請更生，本院裁定如下：
    主  文
債務人林志自中華民國九十八年六月二十六日上午十二時起開始
更生程序。
命司法事務官進行本件更生程序。
聲請人保全處分之聲請駁回。
    理  由
一、按法院開始更生程序之裁定，應載明其年、月、日、時，並
    即時發生效力。次按法院裁定開始更生或清算程序後，得命
    司法事務官，進行更生或清算程序，必要時，得選任律師、
    會計師或其他適當之自然人或法人1 人為監督人或管理人。
    消費者債務清理條例第45條第1 項、第16條第1 項分別定有
    明文。
二、聲請人即債務人聲請略以：聲請人前依消費者債務清理條例
    規定，與最大債權銀行台新國際商業銀行前置協商，並達成
    協議，業經臺灣臺北地方法院97年度消債核字第388 號認可
    在案。惟於協商認可之後，並未納入協商方案之資產管理公
    司等債權人乃逕向聲請人催討，聲請人雖有固定收入，然於
    清償上揭協商債務金額及必要生活費用後已無剩餘，無法清
    償上開協商範圍所不及之民間債權或已出售予資產公司之債
    權，即有不能清償債務情事，而其無擔保或無優先權之債務
    總額未逾新台幣1,200 萬元，復未經法院裁定開始清算程序
    或宣告破產，爰請求准予裁定開始更生等語。
三、按消費者債務清理條例立法意旨，乃在幫助陷於經濟上困境
    之債務人，得藉由更生或清算程序，走出經濟困境，避免走
    向絕路，實現憲法所保障之生命權。再按債務人對於金融機
    構因消費借貸、自用住宅借款、信用卡或現金卡契約而負債
    務，其法律關係較單純明確，金融機構並已訂有債務協商機
    制，如能協商成立，債務人或不須依本條例聲請更生或清算
    ，可疏減法院負擔，有效分配司法資源。故為使債務人得自
    主解決其債務，故明定債務人對於金融機構因消費借貸、自
    用住宅借款、信用卡或現金卡契約而負債務之情形，採行協
    商前置主義（本條例第151 條立法意旨足資參照）。經查：
    (一)、聲請人所主張之上開事實，業據提出財產狀況說明書、
    債權人及債務人清冊、財產歸屬清單資料、綜合所得稅各類
    所得資料清單、財團法人金融聯合徵信中心信用報告、前置
    協商成立認可聲請狀及臺灣臺北地方法院民事裁定、電信帳
    單收據、水電費帳單、註冊費單據、托兒所收據等影本為證
    ，核無不實。(二)、聲請人每月收入約48,000元至51,000元等
    情，除據聲請人於本院98年1 月7 日訊問期日陳稱：「（收
    入）小月48,000元至53,000元，大月約51,000元」等語屬實
    ，核與聲請人所提出之96年度綜合所得稅各類所得資料清單
    所示聲請人年收入536,107 元大致相符，堪可採信。又依聲
    請人每月收入之平均數額49,500元（計算式：【48,000元＋
    51,000元】÷2 ＝49,500元）計算，扣除協商方案每月清償
    17,000元（有臺灣臺北地方法院97年度消債核字第388 號民
    事裁定可參），房租3,000 元（原陳報為6,000 元，由聲請
    人與配偶攤分，有訊問筆錄可參）、教育費4,725 元（原陳
    報為9,450 元，由聲請人與配偶攤分，有註冊費單據、托兒
    所收據可參）、家庭雜支6,000 元（原陳報為12,000元，由
    聲請人與配偶攤分）、電信費500 元（原陳報為1,000 元至
    1,500 元，因屬過高酌減）、聲請人個人生活費9,829 元（
    原陳報為12,000元，惟因並無提出相關單據為證，故認過高
    ，而酌減為行政院主計處所公布每人每月平均最低生活支出
    9,829 元）後僅餘8,446 元。然聲請人於上開協商範圍所不
    及之民間債權或已出售予資產公司之非金融機構債權（即萬
    榮行銷顧問股份有限公司377,000 元、台灣金聯資產管理股
    份有限公司186,436 元、良京實業股份有限公司353,281 元
    、匯誠公司160,000 元。合計1,076,71 7元）既未納入已成
    立之協商方案，且上開民間債權或已出售予資產公司之債權
    之清償條件，未必均較優於前揭已成立之協商方案（萬榮行
    銷顧問股份有限公司為85期；台灣金聯資產管理股份有限公
    司要求分12期，每期15,750元；匯誠公司部分，聲請人要求
    分64期，每期2,500 元，惟匯誠公司稱尚未決議；良京實業
    股份有限公司要求先清償半數，有本院98年4 月24日訊問筆
    錄可參），縱均依協商方案之還款條件，即85期、利率5%計
    算，每期金額尚須約12,667元（計算式：1,076,717 ÷85＝
    12,667元），足見聲請人所餘清償能力每月8,446 元亦顯不
    足清償上開協商範圍所不及之民間債權或已出售予資產公司
    之債權，是聲請人之收入確係無法於負擔上開協商還款方案
    外，尚有何餘裕可供清償上開並未納入協商方案之債務。(三)
    、又依聲請人所提出之財政部台灣省北區國稅局財產歸屬資
    料清單觀之，聲請人名下亦別無其他資產可供清償債務。綜
    上所述，堪認本件聲請人確有不能清償債務之情事，此外，
    本件又查無聲請人有消費者債務清理條例第6 條第3 項、第
    8 條或第46條各款所定駁回更生聲請之事由存在，則聲請人
    聲請更生，應屬有據，並依首揭規定命司法事務官進行本件
    更生程序，爰裁定如主文。
四、按法院就更生或清算之聲請為裁定前，得因利害關係人之聲
    請或依職權，以裁定為保全債務人財產、限制債權人對於債
    務人行使債權，及停止對於債務人財產強制執行程序之保全
    處分，消費者債務清理條例第19條第1 項第1 、2 、3 款定
    有明文。另消費者債務清理條例第48條第2 項規定，法院裁
    定開始更生程序後，對於債務人不得開始或繼續訴訟及強制
    執行程序。本件聲請人雖另外聲請保全處分，惟本院既准予
    更生之聲請，揆諸前揭條文規定，對債務人之訴訟及強制執
    行程序即受限制，因此顯無再予裁定保全處分之必要，故聲
    請人此部分保全處分之聲請，應予駁回，爰裁定如主文第3
    項所示。
中    華    民    國    98    年    6     月    24    日
                  民事第二庭  法  官  卓立婷
上為正本係照原本作成
本件不得抗告
本裁定已於九十八年六月二十六日上午十二時公告
中    華    民    國    98    年    6     月    26    日
                              書記官  黃進傑


司法院資訊處製作；財團法人民間司法改革基金會備份。
